【裁判字號】    98,交聲,2358
【裁判日期】    980724
【裁判案由】    聲明異議
【裁判全文】
臺灣臺中地方法院交通事件裁定        98年度交聲字第2358號
原處分機關  交通部公路總局臺中區監理所
異  議  人
即受處分人  甲○○
上列受處分人因違反道路交通管理處罰條例案件，對於交通部公
路總局臺中區監理所民國98年6 月18日所為之處分（中監違字第
裁60－HC0000000號裁決書），聲明異議，本院裁定如下：
    主    文
異議駁回。
    理    由
一、異議意旨略以：異議人即受處分人（下稱受處分人）甲○○
    於民國97年4月5日22時30分，酒後駕駛車牌號碼LAC－809號
    重型機車，行經沙鹿鎮○○路忠孝巷與信義巷口時，與他人
    發生碰撞，因受傷被送往光田綜合醫院救治，經院方人員於
    翌日（6日）凌晨0時10分許，對其抽血檢驗酒精濃度，其血
    液中酒精濃度達0.072g％（換算成呼氣測定值為0.36mg/L）
    ，嗣經臺中縣警察局以違反道路交通管理處罰條例第35條第
    1項第1款，於97年4月28日以中縣警交字第HC0000000號舉發
    違反道路交通管理事件通知單掣單舉發，並由交通部公路總
    局臺中區監理所於98年6月18日以中監違字第裁60－HC00000
    00號違反道路交通管理事件裁決書，裁處罰緩新臺幣（下同
    ）1萬5千元整，吊扣駕駛執照12個月，施以道安講習罰緩和
    駕駛執照限於98年7 月18日前繳納。惟受處分人因20年前曾
    發生車禍，腦部動過手術而領有中華民國身心障礙手冊，障
    礙類別：精障，障礙等級：中級，無謀生能力，而申請免罰
    款，且上述酒後駕車事件已獲有法院不起訴處分書，且有與
    對方和解等情，爰依法聲明異議。
二、按汽車駕駛人，駕駛汽車經測試檢定有酒精濃度超過規定標
    準者，處新臺幣15,000元以上60,000元以下罰鍰，並當場移
    置保管其車輛及吊扣其駕駛執照1年。汽車駕駛人，有下列
    情形之一者，應接受道路交通安全講習：……二、有第35條
    第1 項規定之情形。汽車駕駛人有飲酒後其吐氣所含酒精成
    份超過每公升0.25毫克以上者，不得駕車。本件受處分人行
    為時道路交通管理處罰條例第35條第1項第1款、第24條第1
    項第2款及道路交通安全規則第114條第2款分別定有明文。
三、經查：受處分人甲○○於97年4月5日22時30分，駕駛車牌號
    碼LAC－809號重型機車，行經沙鹿鎮○○路忠孝巷與信義巷
    口時，因酒駕與他人發生碰撞，而被送往光田綜合醫院救治
    ，嗣經院方人員對其抽血檢驗酒精濃度，其血液中酒精濃度
    達0.072g％（換算成呼氣測定值為0.36mg/L），為臺中縣警
    察局清水分局沙鹿分駐所員警依違反道路交通管理處罰條例
    第35條第1項第1款掣單舉發，此有臺中縣警察局於97年4 月
    28日中縣警交字第HC0000000 號舉發違反道路交通管理事件
    通知單、交通部公路總局臺中區監理所於98年6 月18日中監
    違字第裁60－HC0000000 號違反道路交通管理事件裁決書影
    本各1 份附卷可稽，又受處分人對於上開交通違規事實並無
    異議，僅就原處分機關之裁罰部分請求免罰款，是以受處分
    人上開交通違規事實堪以認定。本件交通裁罰部分，受處分
    人雖以上開情詞置辯，然在維護社會秩序之公共利益與受處
    分人之個人利益相較之下，行政機關以依法行政法理，保護
    公眾用路權人之生命、財產安全並無違誤，雖受處分人存有
    寬宥之情，而法律之前人人平等，在無法律明文規定可據此
    為免責事由下，本院實難據此原因做出有利於受處分人之處
    分，因認受處分人之異議為無理由。
四、另按行政罰一事不二罰原則之適用，以一行為同時觸犯刑事
    法律及違反行政法上義務規定時，由於刑罰與行政罰同屬對
    不法行為之制裁，而刑罰之懲罰作用較強，故依刑事法律處
    罰，即足資警惕時，實無為一事二罰再處行政罰之必要。雖
    受處分人主張對於上開公共危險案件有與對方和解，然就此
    和解部分係屬民事損害賠償部分，並非受有刑罰。而臺灣臺
    中地方法院檢察署檢察官97年度偵字第14488 號不起訴處分
    書，係以受處分人酒後尚未達不能安全駕駛之程度，因認與
    刑法第185條之3之成要件不符，而為不起訴處分，此有該不
    起訴處分書附卷足憑，是受處分人亦未受有刑罰或相當於刑
    罰之處分，自與行政罰上之一事不二罰要件並不相同，故本
    件並無行政罰第26條一事不二罰之適用，並予敘明。
五、據上論斷，應依道路交通管理處罰條例第87條第2項，道路
    交通案件處理辦法第19條，裁定如主文。
中    華    民    國    98    年    7     月    24    日
                      交通法庭  法  官  楊文廣
以上正本證明與原本無異。
如不服本裁定應於送達後5日內向本院提出抗告狀。
                                書記官  蔡伸蔚
中    華    民    國    98    年    7     月    24    日


司法院資訊處製作；財團法人民間司法改革基金會備份。
